【裁判字號】    98,交聲,168
【裁判日期】    980224
【裁判案由】    聲明異議
【裁判全文】
臺灣彰化地方法院刑事裁定            98年度交聲字第168號
移送機關即
原處分機關  交通部公路總局臺中區監理所彰化監理站
異  議  人  甲○○
即受處分人
上列受處分人因違反道路交通管理處罰條例案件，對於交通部公
路總局臺中區監理所彰化監理站民國97年7月30日所為之處分（
彰監4字第更裁64-I00000000號裁決書）聲明異議，本院裁定如
下：
    主  文
異議駁回。
    理  由
一、按受處分人，不服主管機關依道路交通管理處罰條例之規定
    所為處罰，得於接到裁決書之翌日起20日內，向管轄地方法
    院聲明異議；行政法院認其無受理訴訟權限者，應依職權以
    裁定將訴訟移送至有受理訴訟權限之管轄法院。數法院有管
    轄權而原告有指定者，移送至指定之法院。道路交通管理處
    罰條例第87條第1 項、行政訴訟法第12條之2 第2 項分別定
    有明文。
    (一)查本件異議人即受處分人甲○○主張原處分機關交通部
        公路總局臺中區監理所彰化監理站以受處分人已註銷之
        自小客車（原車牌號碼QG-7173號），於民國（下同）
        91年2月19日下午3時許，行經彰化縣溪湖鎮○○路、崙
        子腳路口，經警當場舉發，爰依道路交通管理處罰條例
        第12條第1項第4款、第2項處罰鍰新臺幣7200元，並扣
        繳牌照。受處分人不服提起向本院提出聲明異議予以駁
        回後，又向交通部提起訴願，嗣經訴願決定予以不受理
        後，再向臺中高等行政法院提起撤銷原處分及原訴願決
        定之訴。
    (二)茲經臺中高等行政法院受理後認受處分人係對原處分機
        關97年7月30日所為之彰監4字第更裁64-I00000000號裁
        決書之裁決權時效合法與否，聲明異議，依前開法條規
        定，應屬本院管轄事項，而於98年1月12日以97年度訴
        字第506號裁定移送本院，本院自受其拘束，合先敘明
        。
二、原處分機關交通部公路總局臺中區監理所彰化監理站裁決意
    旨：異議人即受處分人甲○○於民國91年2月19日下午3時許
    ，駕駛牌照業經註銷之自用一般小客車（原車牌號碼：QG-7
    173號），行經彰化縣溪湖鎮○○路、崙子腳路口，經警當
    場舉發，爰依道路交通管理處罰條例第12條第1項第4款、第
    2項處罰鍰新臺幣（下同）7,200元，並扣繳牌照。
三、異議人聲明異議意旨：
    (一)依道路交通管理處罰條例第8條規定，警察機關對於違
        反同條例第12條之行為無處罰權限，依行政程序法第4
        條、第111條規定，彰化縣警察局91年2月19日彰警交字
        第I00000000號處分無效。原處分機關再依該無效之行
        政處分，於94年8月30日所為彰監4字第裁64—I0000000
        0號裁決即加工行政處分，亦屬無效，並誤送異議人之
        父生前之住所。
    (二)依道路交通管理處罰條例第90條、違反道路交通管理事
        件統一裁罰基準及處理細則第44條第1項規定，原處分
        機關裁決權已罹於時效。
    (三)原處分機關曾於95年12月25日認定異議人並無違反道路
        交通管理處罰條例而未結案之罰鍰，並進而核發汽、機
        車駕駛執照。
四、按交通法庭認聲明異議不合法律上之程式，且無從補正者，
    應以裁定駁回之，道路交通案件處理辦法第18條定有明文。
    次按同一案件（內容相同之事實），僅能為一次司法機關審
    理之客體，又同一案件經判決確定後，產生既判力，用以揭
    示行為人就同一事件僅受一次之處罰，此為「一事不再理」
    原則，亦稱「一罪不兩罰」原則，是以刑事訴訟法第302條
    第1款規定，曾經判決確定者，法院應諭知免訴之判決；又
    上揭刑事訴訟法規定，依道路交通管理處罰條例第89條前段
    規定，於法院受理有關交通事件，亦應予以準用，惟因道路
    交通聲明異議事件之處理並無諭知免訴之規定，於此情形，
    應認其異議不合法律上之程式（臺灣高等法院93年度交抗字
    第272號裁定意旨參照）。
五、經查：受處分人前業已就上開裁決之違規事實聲明異議，經
    本院受理在案，並於97年8月25日以97年度交聲字第1120號
    裁定駁回異議，且該裁定業已確定在案，有該份裁定1紙在
    卷可稽。是以，綜上所述，兩者顯係同一事件，本件聲請顯
    係就原處分機關該同一裁決（違規事實相同），重行向本院
    聲請裁定，自屬違反一事不再理之原則，且不合法律上程式
    ，無從命其補正，應予駁回。
六、據上論斷，應依道路交通管理處罰條例第87條第2項、道路
    交通案件處理辦法第18條前段，裁定如主文。
中    華    民    國    98    年    2     月    24    日
                  交通法庭        法  官  紀佳良
以上正本證明與原本無異。
如不服本裁定，應於裁定送達後5日內向本院提出抗告狀 (須附
繕本)。
中    華    民    國    98    年    2     月    24    日
                                  書記官  詹國立


司法院資訊處製作；財團法人民間司法改革基金會備份。
